【裁判字號】    96,訴,4598
【裁判日期】    970131
【裁判案由】    毒品危害防制條例
【裁判全文】
臺灣板橋地方法院刑事判決              96年度訴字第4598號
公  訴  人  臺灣板橋地方法院檢察署檢察官
被      告  甲○○
上列被告因違反毒品危害防制條例案件，經檢察官提起公訴（96
年度毒偵字第8869號），被告於準備程序中就被訴事實為有罪之
陳述，經本院合議庭裁定由受命法官獨任進行簡式審判程序，判
決如下：
    主  文
甲○○施用第一級毒品，累犯，處有期徒刑拾月；又施用第二級
毒品，累犯，處有期徒刑陸月。應執行有期徒刑壹年貳月。
    事  實
一、甲○○前於民國89年間因施用毒品案件，經本院裁定送勒戒
    處所觀察、勒戒後，認有繼續施用毒品之傾向，再由本院裁
    定令入戒治處所施以強制戒治，嗣因戒治成效良好，經本院
    裁定停止戒治，所餘期間交付保護管束，因甲○○於保護管
    束期間內違反保護管束應遵守事項，再經本院裁定撤銷停止
    戒治，於90年8 月7 日強制戒治執行完畢，並由臺灣板橋地
    方法院檢察署檢察官以90年度戒毒偵字第536 、3438號為不
    起訴處分確定；92年間又因(一)施用毒品案件，經本院以92年
    度訴字第1052號判處有期徒刑9 月確定，(二)竊盜罪，經本院
    以92年度訴字第1521號處有期徒刑8 月確定，(三)竊盜、贓物
    罪，經本院以92年度易字第2125號判處有期徒刑8 月、3 月
    ，應執行有期徒刑10月確定，嗣又與上述(二)之竊盜罪所處之
    刑定應執行之刑為有期徒刑1 年4 月，並與上述(一)之施用毒
    品罪所處之刑接續執行，於94年12月30日縮刑期滿執行完畢
    ；95年間再因竊盜案件，經臺灣高等法院以95年度上易字第
    1196號判處有期徒刑1 年2 月確定，嗣經減刑減為有期徒刑
    7 月，甫於96年7 月16日縮刑期滿執行完畢。
二、詎其仍不知悔改，基於施用第一級毒品海洛因及第二級毒品
    甲基安非他命之犯意，先於96年8 月25日上午10時許，在臺
    北縣板橋市○○路上「農村公園」內某公廁，以將海洛因滲
    水後再用注射針筒施打之方式施用海洛因1 次，復於同日上
    午10時許之後不久，在同一地點（起訴書略載96年8 月28日
    凌晨零時許經警採集尿液之前回溯96小時內之某時〈不含公
    權力拘束期間〉，在不詳地點），以將甲基安非他命置入吸
    食器內燒烤吸聞煙霧之方式，施用甲基安非他命1 次。嗣於
    96 年8月27日晚上11時許，甲○○行經臺北縣板橋市○○路
    附近時，因行跡可疑，為警實施臨檢盤查，復徵得其同意採
    集尿液送往檢驗後，發現呈鴉片類及甲基安非他命陽性反應
    ，而獲悉上情。
二、案經臺北縣政府警察局中和分局報告臺灣板橋地方法院檢察
    署檢察官偵查起訴。
    理  由
壹、程序方面：
    本件被告甲○○所犯並非死刑、無期徒刑、最輕本刑為三年
    年以上有徒刑之罪或高等法院管轄第一審案件，而其於準備
    程序進行中，先就被訴事實為有罪之陳述，經本院受命法官
    徵詢檢察官及被告之意見後，本院合議庭認合於刑事訴訟法
    第273條之1第1項之規定，裁定由受命法官獨任進行簡式審
    判程序，合先敘明。
貳、實體方面：
一、上揭犯罪事實，業據被告甲○○於警詢及本院審理中坦承不
    諱，且被告為警查獲時採集之尿液經送驗結果，係呈甲基安
    非他命及嗎啡類陽性反應，亦有臺灣檢驗科技股份有限公司
    2007/09/27報告編號CH/2007/90630 號濫用藥物尿液檢驗報
    告1 紙在卷可稽，足徵被告之自白係出於自由意思，且與事
    實相符，被告施用第一、二級毒品之犯行堪予認定，應依法
    論科。
二、論罪科刑之法律適用：
  (一)按92年7 月9 日新修正之毒品危害防制條例刪除二犯及三犯
    之規定，一改修法前繁雜之處遇程序，僅將施用毒品者簡化
    區分為初犯、再犯，並認施用毒品者係屬病患性犯人，以觀
    察、勒戒戒除其身癮，並以強制戒治去除其心癮。經觀察、
    勒戒或強制戒治執行完畢釋放後，若係5 年後再犯該條例第
    10條施用毒品罪者，與同條例第20條第1 項、第2 項關於「
    初犯」之處理方式相同，檢察官應先聲請法院裁定令被告入
    勒戒處所觀察、勒戒，並視有無繼續施用毒品傾向，決定應
    予釋放、為不起訴之處分，或應聲請法院裁定令入勒戒處所
    強制戒治；若係5 年內「再犯」同條例第10條施用毒品罪者
    ，依同條例第23條第2 項規定，檢察官則應依法追訴。觀諸
    該條例第20條第3 項之修正理由：「觀察、勒戒或強制戒治
    5 年後再犯者，顯見前所實施之觀察、勒戒或強制戒治已足
    以遮斷其施用毒品之癮，為期自新及協助其戒除毒癮，對此
    5 年後再犯者，爰明定仍適用初犯之規定，先經觀察、勒戒
    、強制戒治之程序。」及同條例第23條第2 項之修正理由：
    「為配合簡化施用毒品犯之刑事處遇程序，並鑑於經觀察、
    勒戒或強制戒治執行完畢釋放後5 年內再犯者，其再犯率甚
    高，原據以實施之觀察、勒戒及強制戒治既已無法收其實效
    ，自應施以刑事處遇。」則顯然如施用毒品者係前經觀察、
    勒戒或強制戒治等治療程序執行完畢5 年後，始再施用毒品
    之「初犯」，因前所執行之觀察、勒戒或強制戒治已足收戒
    除毒癮之效，自應重新執行觀察、勒戒或強制戒治等治療程
    序，並於治療程序執行完畢後，由檢察官為不起訴處分，毋
    庸對之追訴處罰；反之，在「再犯」之情形，因其先前所為
    治療程序顯未能收戒斷毒癮之效，且考量施用毒品者之再犯
    率偏高，乃簡化其刑事處遇程序，而逕予追訴處罰，不再施
    以治療程序。參酌上開立法理由，修正毒品危害防制條例就
    施用毒品者，祇於「初犯」及「5 年後再犯」二種情形，有
    其追訴條件之限制，即須於初犯經觀察、勒戒或強制戒治釋
    放後，5 年內均無施用毒品之行為，始能認其前所實施之觀
    察、勒戒或強制戒治已足遮斷毒癮，而得於5 年後再犯時，
    再予適用初犯之規定，重行觀察、勒戒等程序。倘5 年內已
    經再犯，被依法追訴處罰，縱其第三次（或第三次以上）施
    用毒品之時間在初犯釋放5 年以後，即與「5 年後再犯」之
    情形有別，且因已於「5 年內再犯」，顯見其再犯率甚高，
    原實施觀察、勒戒或強制戒治，已無法收其實效，而無五年
    戒斷期之存在，自無再經觀察、勒戒及強制戒治之必要，應
    由檢察官逕行起訴，始符新法修正之本旨（最高法院95年度
    第7 次刑事庭會議決定、同院95年度台非字第59號判決要旨
    參照）。查本件被告前於89年間因施用毒品案件，經本院裁
    定送勒戒處所觀察、勒戒後，因認有繼續施用毒品之傾向，
    再由本院定令入戒治處所施以強制戒治，嗣因戒治成效良好
    ，經本院裁定停止戒治，所餘期間交付保護管束，因被告於
    保護管束期間內違反保護管束應遵守事項，再經本院裁定撤
    銷停止戒治，於90年8 月7 日強制戒治執行完畢，並由臺灣
    板橋地方法院檢察署檢察官以90年度戒毒偵字第536 、3438
    號為不起訴處分確定；92年間又因施用毒品案件，經本院以
    92年度訴字第1052號判處有期徒刑9 月確定，此有臺灣高等
    法院被告前案紀錄表在卷可憑，可知被告已於「初犯」經強
    制戒治執行完畢釋放後，5 年內再犯相同之施用毒品罪，並
    經判刑確定至明，則其本次施用毒品犯行即屬因強制戒治執
    行完畢釋放後5 年後三犯以上之情形，自應逕予訴追、處罰
    。
  (二)次按海洛因、甲基安非他命分別為毒品危害防制條例第2 條
    第2 項第1 款、第2 款所定之第一級毒品及第二級毒品。核
    被告所為，係犯同條例第10條第1 項之施用第一級毒品罪，
    及同條第2 項之施用第二級毒品罪。其施用前後持有海洛因
    、甲基安非他命之低度行為均為施用之高度行為所吸收，不
    另論罪。被告所犯上開二罪，犯意各別，行為互殊，應予分
    論併罰。又被告於95年間再因竊盜案件，經臺灣高等法院以
    95年度上易字第1196號判處有期徒刑1 年2 月確定，嗣經減
    刑減為有期徒刑7 月，甫於96年7 月16日縮刑期滿執行完畢
    ，有前開被告前案紀錄表附卷足參，其於有期徒刑執行完畢
    後5 年以內，故意再犯本件最重本刑為有期徒刑以上之罪，
    為累犯，應依刑法第47條第1 項之規定加重其刑。爰審酌被
    告有前述犯罪及施用毒品遭查獲之紀錄，素行已不佳，且前
    已因強制戒治執行完畢而經不起訴處分，業受毒品危害防制
    條例對施用毒品人之寬典，竟仍一再吸食，並施用兩種毒品
    ，顯見並無悔意，惡性非淺，而其施用毒品實為戕害自身健
    康之犯罪，於他人固無明顯重大危害，然對社會善良風氣已
    足生不良影響，及其犯罪坦承犯行，態度尚稱良好等一切情
    狀，分別量處如主文所示之刑，並定其應執行之刑，以資儆
    懲。
據上論斷，應依刑事訴訟法第273 條之1 第1 項、第299 條第1
項前段，毒品危害防制條例第10條第1 項、第2 項，刑法第11 條
前段、第47條第1 項、第51條第5 款，判決如主文。
本案經檢察官黃佳權到庭執行職務。
中    華    民    國    97    年    1     月    31    日
                  刑事第六庭    法  官  高文淵
上列正本證明與原本無異。
如不服本判決，應於判決送達後十日內敘明上訴理由，向本院提
出上訴狀（應附繕本）。
                                書記官  林進煌
中    華    民    國    97    年    1     月    31    日
附錄本案論罪科刑法條全文：
毒品危害防制條例第10條
施用第一級毒品者，處六月以上五年以下有期徒刑。
施用第二級毒品者，處三年以下有期徒刑。


司法院資訊處製作；財團法人民間司法改革基金會備份。
